【裁判字號】    92,上訴,2811
【裁判日期】    921015
【裁判案由】    強盜等
【裁判全文】
臺灣高等法院刑事判決                          九十二年度上訴字第二八一一號
    上  訴  人
    即  被  告       乙○○
    指定辯護人       本院公設辯護人甲○○
右上訴人因強盜等案件，不服臺灣基隆地方法院九十年度訴字第五九七號，中華民國
九十一年十一月二十一日第一審判決（起訴案號：臺灣基隆地方法院檢察署九十年度
偵字第三五五三號），提起上訴，本院判決如左：
    主  文
原判決關於強盜、恐嚇部分及定執行刑部分均撤銷。
乙○○以強暴使人行無義務之事，處有期徒刑捌月；橡膠實心軟棒壹支沒收。
其餘上訴駁回。
第二項之罪與上訴駁回部分應執行有期徒刑壹年玖月；橡膠實心軟棒壹支沒收。
    事  實
一、乙○○曾因偽造文書案件，經臺灣雲林地方法院於民國八十八年十二月二十四日
    判處有期徒刑四月，緩刑二年，於八十九年一月三十一日確定。緩刑期間之九十
    年七月十九日起至同年月三十日止，乙○○受僱於丙○○駕駛車牌ＫＵ─七三八
    號曳引車，嗣丙○○經營虧損欲賣車，乙○○離職時仍有約新台幣（下同）二萬
    一千三百元之薪資（乙○○另向丙○○借款四千元，應予扣除，實欠約一萬七千
    三百元）因丙○○拖欠而未領，因之對丙○○心生不滿。九十年八月十七日晚間
    二十三時五十分許，乙○○邀友人戊○○（已另行審結）共同騎乘戊○○所有之
    車牌ＡＱＭ─六五五號機車，乙○○攜帶其所有之橡膠實心軟棒一支，戊○○則
    持不知何人所有長約一尺半之尖刀一把，前往基隆巿長安街二一０巷四弄四號丙○○住處（由丁○○所承租），欲找丙○○索討薪資，未料丙○○不在該處，乙○○竟遷怒於在場之丙○○侄子丁○○，為逼使丙○○出面給付薪資，基於傷害
    之犯意，持其所有之橡膠實心軟棒朝丁○○身上擊打（傷害部分業據丁○○撤回
    告訴並經原審為公訴不受理之判決，戊○○並未進入屋內），並用手勒住丁○○
    脖子，丁○○脖子被勒住後雖推不開惟仍掙扎抵抗，乙○○乃呼叫戊○○，戊○○持其攜帶之尖刀進入屋內，二人共同基於恐嚇之犯意聯絡，由戊○○以加害生
    命之事對丁○○恐嚇稱：「你再還手我就殺你」等語，丁○○因之心生畏懼致生
    危害於安全，不敢再反抗；迨戊○○離開房屋後，任令乙○○繼續毆打丁○○，
    致丁○○受有右小指挫傷、右上臂瘀傷、額頭及左頸小傷口之傷害。又為承前逼
    使丙○○出面之意，復以手持橡膠實心軟棒及以手勒丁○○脖子之強暴方式，強
    行取走丁○○放置在上衣口袋之皮夾（內有現金新台幣四百五十元，其中百元新
    鈔一張、百元舊鈔三張、十元硬幣五枚），使丁○○行無義務之事。嗣丁○○趁
    機掙脫而推開乙○○，逃往屋外騎乘戊○○上開機車（車上有戊○○所有之鐮刀
    一把）前往報警。乙○○怒火不止，遂另行起意，基於毀損之概括犯意，在上開
    處所以手及空酒瓶砸毀丙○○放置在屋內之物品大型風扇一台、電視機一台、電
    冰箱一台、神像一尊、酒櫃一只，足以生損害於丙○○。翌日凌晨零時三十分許
    ，適高國竣到上揭住處欲找丁○○，乙○○竟又出手毆打高國竣成傷（傷害部分
    業據高國竣撤回告訴，原審為公訴不受理之判決）。因仍憤恨難平，復另行起意
    ，將上揭屋內二桶瓦斯桶（一桶全桶未用、一桶約剩半桶）之開關接頭、連接管
    線拔除，打開瓦斯桶之開關，漏逸瓦斯氣體（二桶幾乎漏光），使現場處於隨時
    有瓦欺氣爆之狀況，致生公共危險（戊○○發現後有前往關閉，惟未關緊，仍在
    漏氣中），隨後丁○○協警到場，當場逮捕戊○○，嗣消防隊員陳嘉宏（原名陳
    謙儀）與李日嘉據報該址有瓦斯外洩到場處理，由陳嘉宏進入屋內將瓦斯桶之開
    關關緊，打開門窗，始未釀大禍。乙○○於翌（十八）日凌晨二時許在基隆市○○區○○路台聯貨櫃前，攔停不知情之林德興所駕駛之大貨車，搭乘前往基隆巿
    中正路基隆港東十號碼頭，乙○○下車後承前毀損之概括犯意，損壞丙○○放置
    在該處之車牌ＫＵ─七三八號曳引車車窗玻璃共五塊及儀表板內之線路等車子配
    備、零件（修理費用約二十三萬元），足以生損害於丙○○。嗣於同日凌晨三時
    許，在東十號碼頭停車場廁所外為警逮捕乙○○，並在乙○○身上起獲強盜所得
    之四百五十元（已發還丁○○）。並於現場扣得乙○○所有之橡膠實心軟棒一支
    。
二、案經丙○○、丁○○訴由基隆巿警察局第三分局報告臺灣基隆地方法院檢察署檢
    察官偵查起訴。
    理  由
一、訊據被告乙○○對有與戊○○共乘機車於前揭時地找丙○○索討薪資，其有持酒
    瓶丟鏡子之事實供承不諱，惟矢口否認有強取皮包、漏逸瓦斯氣體、毀損其他物
    品及曳引車之犯行，亦否認與戊○○共同恐嚇丁○○，辯稱：當時其沒有帶東西
    ，戊○○收工回來有帶一支鐮刀，其一進去就與丁○○發生衝突打起來，我們是
    互打，當時戊○○聽到裡面很大聲自己進來屋內的，其沒有搶丁○○的皮夾，後
    來丁○○跑出去，我一個人拿酒瓶丟鏡子，戊○○沒有參與打架，屋內的東西是
    打架時弄壞的，其丟空酒瓶打壞鏡子，瓦斯桶是其推倒的，推倒瓦斯桶時開關就
    斷了，聞到瓦斯味其有去關起來，後來有跑去碼頭，因丙○○放話說他的車子被
    弄壞，要其去看才要付薪水，曳引車不知是何人弄壞的，當天伊身上有八百五十
    元，是警員拿一百元給伊，才會被查到四百五十元，丁○○說伊搶皮夾是在冤枉
    伊云云。然查：
   （一） 被告乙○○如何持橡膠實心軟棒擊打身體，共同被告戊○○如何持尖刀進
          入屋內恐嚇「你再還手我就殺你」，以及乙○○如何強取皮夾、漏逸瓦斯
          氣體、毀損屋內物品之事實，業據被害人丁○○指訴綦詳；又被告乙○○
          如何毀損曳引車之事實，亦據被害人丙○○指訴歷歷；另接到丁○○電話
          後到達現場，發現屋內已經被破壞如現場破壞之照片乙節，並據證人高國
          竣證述無訛，並有現場照片九張附卷可按；證人即同案被告戊○○於警訊
          時復證稱：塑膠棒（橡膠實心軟棒）是乙○○的；瓦斯是被告乙○○所開
          啟，丁○○屋內物品遭破壞是被告乙○○所做的，被告乙○○當時趁陳泰
          華離去後持酒瓶毀損其住家之傢俱等語甚明。
   （二） 證人即到場處理之警員劉勝央於原審到庭結證稱：「因為我們接獲附近鄰
          現場，現場很亂，屋內東西有遭毀損的情形，並沒有看到瓦斯桶倒下，也
          沒有看到人，我們就問附近的住戶，據鄰居說，該房子剛剛有人在打鬥，
          且說打鬥的人已經跑掉了，那時候還沒有聞到有瓦斯味道，其等在附近找
          的時候，丁○○從外面跑回現場，並直接向我報案說剛剛有人要打他、殺
          他，我們就帶他去附近找，後來找很久沒有找到，我們就帶丁○○回派出
          所製作筆錄；尚未製作筆錄的時候，附近的鄰居又打電話來派出所，說那
          戶裡面有人開瓦斯，瓦斯味很濃，我們主管王瑞程就帶另外一位警員李登
          （岳）龍及帶丁○○去現場處理，後來才將戊○○給帶回所內。」等語（
          見原審九十一年三月十四日訊問筆錄）；證人即到場之警員李岳龍於原審
          到庭結證稱：「我是與王瑞程警官二人去處理的。之前是丁○○跑來派出
          所報案，當時備勤的警員在瞭解事情，我與王瑞程剛好出去巡邏，值班警
          員又接到丁○○樓上的住戶打電話報案說瓦斯味很濃，我就與王瑞程二人
          趕到現場，到達時就看到戊○○及高國竣在現場，我們搖下車窗聞到很濃
          的瓦斯味道，當時問戊○○及高國竣二人在那裡做什麼，高國竣告訴我說
          他是報案人的朋友，並說他有被人打，我們就打電話給消防隊，後來消防
          隊馬上趕過來處理，從門外就可以看到有一桶瓦斯倒在地上，瓦斯接頭的
          開關被拔掉，消防隊出來後告訴我們說，那是因為之前脫落的，所以才會
          有很濃的瓦斯味道，後來消防隊將瓦斯桶抬出來並說沒有事情，要我們將
          窗戶打開就好了，並說是因為之前有漏氣的關係，後來我們就出來問高國
          竣及戊○○瓦斯是何人開的，高國竣當時並沒有作答，戊○○則說瓦斯是
          乙○○開啟的，但他有進去將瓦斯關掉。我們有問在場的高國竣及戊○○
          是否認識報案人所說的搶東西的那個人，高國竣說他有被搶東西的人打，
          我就再問戊○○是否有這件事，羅當時告訴我說有這件事情，但是他有把
          乙○○及高國竣二人拉開。我問他是不是與打人的那人一起來的，戊○○
          說是。丁○○是在消防隊快走時才來的，他跟一個備勤的警員過來。我後
          來有將戊○○及高國竣二人帶回派出所，他二人到派出所後我有要戊○○
          聯絡乙○○，因為戊○○說他可以聯絡乙○○，乙○○不願意過來，後來
          戊○○說乙○○要到東岸，我們就趕到東岸，到達時港警局的人也在找林
          富貴，我們告知港警局乙○○犯行後，便開始找乙○○，之前港警局找不
          到，我就到公廁那裡查看，乙○○從公廁走出來，我上前盤問，乙○○還
          騙說他不是乙○○，並說他是因為拖車在發動才去上廁所，後來從他的手
          機核對發現是乙○○的手機，我才將乙○○查獲帶回派出所處理。」等語
          （見原審九十一年四月十六日訊問筆錄）。又消防隊員據報到場發現有瓦
          斯味，由陳嘉宏進入屋內將瓦斯開關鎖緊一、二圈乙節，並據證人即基隆
          市七堵區消防局隊員陳嘉宏結證屬實（見原審九十一年六月二十七日訊問
          筆錄），並有消防局工作紀錄簿影本二紙在卷可參。足見上開瓦斯外洩後
          ，係由消防隊員到場處理關閉瓦斯桶才未再漏逸。按證人即警員劉勝央證
          稱其據報至現場處理時，只見屋內被人破壞且凌亂，惟並未見瓦斯桶倒地
          ，亦未聞到瓦斯漏氣之味道，其帶丁○○回派出所作筆錄後始有人報案稱
          瓦斯味很濃；而被害人高國竣指稱，其約於九十年八月十八日凌晨零時三
          十分許至丁○○家時，看到裡面很凌亂，有二人（乙○○、戊○○）在門
          口走來走去，後來遭乙○○毆打，警察來時才有聞到瓦斯味。是知，被告
          乙○○打傷及強取丁○○皮夾後，因丁○○騎走戊○○之機車，乙○○憤
          而毀損前揭屋內之物品，警員據報趕至時，瓦斯桶內之瓦斯尚未被漏逸，
          因未見打人之人，警員帶同丁○○離去後，高國竣始到該處，遇乙○○、
          戊○○二人，並遭乙○○毆打成傷，約於同一時間，有人開始聞到瓦斯氣
          味，顯然漏逸瓦斯應與乙○○毆打高國竣之時間相去不遠。乙○○毆打陳
          泰華及毀損屋內物品時，瓦斯桶既未倒地，亦無瓦斯味，則被告乙○○所
          為係打鬥中不慎撞及倒地，其有將瓦斯開關關緊之辯解，顯不可採。參以
          前開戊○○所為瓦斯是乙○○開啟之證述，該瓦斯應係警員劉勝央離去後
          ，高國竣被毆不久，由乙○○開啟、漏逸無誤。
    （三）證人即基隆港務警察局大沙灣派出所警員林淵洲證稱：「當天我是上晚上
          零點到四點的班，後來我從二點到四點換到四崗站崗時，我與拖車的距離
          約三十公尺左右，我到四崗時，聽到拖車發出乒乒砰砰的聲音，不是玻璃
          破裂的聲音，是用力關車門的聲音，之後我走過去仔細看時，看到該拖車
          的車門沒關好，我走過去時，那人慢慢的走並想離開，我走近後他就往後
          逃跑，我叫他不要跑，他就愈跑愈快跑進停車場，我因為有痛風沒有追到
          ，我就請巡佐潘文隆支援。後來是五堵所的同仁在東八的停車場公廁內抓
          到他。我當時有指認被抓到的人就是庭上的被告乙○○。被告當時在車上
          的時間約有一小時四十多分的時間，原本以為是車主自己在修理車子，所
          以沒有去太注意。」等語（見原審九十一年四月十六日訊問筆錄）；參以
          證人林德興證稱：我於九十年八月十八日二時許，在基隆市○○區○○路
          台聯貨櫃前，順路載攔我車之乙○○至東十號碼頭，他在那裡下車。顯然
          ，乙○○約於該日清晨二時後不久即至丙○○停於該處之車牌ＫＵ─七三
          八號曳引車內，迄當日三時許為警查獲止，有甚長之時間待在該車內（證
          人林淵洲證稱約一時四十分，與實際情形應有出入），且為警聽到發出乒
          乒砰砰之聲響。衡情，乙○○如係要查看該車損壞情形，應會同車主或第
          三人於白天前往，而無於深夜一人前往之理。該車要非乙○○當時所毀損
          ，則其解釋、自清已有不及，豈有假裝至公廁內方便，且於為警盤問時，
          不承認其係乙○○本人之可能（參前揭證人李岳龍證詞）。上開曳引車受
          有如事實欄所載之損壞，亦有照片九幀在卷可憑。是被告毀損曳引車之犯
          行亦甚為明確。
    （四）被告乙○○毆打丁○○時，因丁○○反抗，戊○○持尖刀入內恐嚇「你再
          還手我就殺你」致丁○○心生畏懼不敢再反抗等情，業據丁○○指訴明確
          ；按丁○○當時既敢反抗乙○○，如非戊○○持刀加以恐嚇，丁○○其後
          焉有不再還手，任由乙○○毆打並取走皮夾之理；乙○○如無與戊○○基
          於共同之犯意聯絡，戊○○亦無對丁○○加以恐嚇之必要。戊○○因之經
          原審以共同恐嚇判處有期徒刑三月確定在案，有判決書一份在卷可參。是
          乙○○與戊○○共同恐嚇之犯行亦堪認定。另丁○○內有百元新鈔一張、
          百元舊鈔三張，十元硬幣五枚之皮夾為乙○○以前揭強暴之方法強行取走
          等情，除據丁○○指訴甚詳外，證人劉勝央於原審另證稱：抓到被告林富
          貴至派出所訊問作筆錄前有搜身，在他的褲子口袋內查到四百五十元，當
          時被告乙○○說那些錢是他的，其不可能再拿什麼一百元給他等情（見原
          審九十一年九月十二日訊問筆錄）。顯然該錢係經搜身而來，要非丁○○
          皮夾確係被強行取走，警察何需對被告乙○○搜身？此外，復有百元紙鈔
          四張、十元硬幣五枚之贓物認領保管收據一紙在卷及被告乙○○所有之橡
          膠實心軟棒一支扣案可憑。按乙○○當日原係要向丙○○索討積欠之薪資
          ，因未遇丙○○，故而將怨氣出在在丙○○家中之姪兒丁○○身上，除毆
          打、恐嚇丁○○外，依戊○○於警訊時供稱「乙○○向丁○○說：我打你
          是為了要讓你叔叔出面跟我解決債務問題。」，則乙○○為要丙○○出面
          ，以強暴方法取走丁○○之皮夾，亦應係方法之一。是其該部分之犯行亦
          足可認定。
   （五） 綜上所述，被告乙○○所辯，要係事後卸責之詞，不足採信，本件事證明
          確，被告乙○○犯行堪以認定，應依法論科。
二、查被告乙○○持橡膠實心軟棒一支，因索討薪資不遂，以強暴之方式搶取被害人
    丁○○之皮夾（內有現金四百五十元），其本意係為逼使債務人丙○○出面，且
    其與丙○○確有債權債務關係，該等行為應無不法所有之意圖，而係使丁○○行
    皮夾被取走之無義務之事；又被告乙○○漏逸約一桶半之瓦斯氣體，除樓上住戶
    聞到瓦斯味報案外，更需消防隊員前往處理，如當時現場有何火花、火源或產生
    氣爆，將生難以想像之危險，其情形顯已致生公共危險。核被告乙○○所為，係
    犯刑法第三百零五條之恐嚇危害安全罪、第三百零四條第一項之強制罪、第三百
    五十四條之毀損罪、第一百七十七條第一項之漏逸氣體罪，公訴人認被告乙○○
    以強暴強取丁○○皮夾及現金部分係犯刑法第三百二十八條第一項之強盜罪，起
    訴法條尚有未洽，應予變更。被告乙○○就恐嚇危害安全罪部分，與被告戊○○
    有犯意聯絡及行為分擔，為共同正犯。被告乙○○所犯二次毀損物品、曳引車犯
    行，時間緊接，所犯構成要件相同，顯係出於概括之犯意為之，應依連續犯論以
    情節較重之損壞他人之曳引車罪，並加重其刑。被告乙○○所犯上開四罪，其中
    恐嚇之目的乃在使丁○○不敢反抗，乙○○得以繼續毆打、傷害丁○○，又傷害
    （業據撤回告訴）及強制之目的乃在逼使丙○○出面給付積欠之薪資，是恐嚇罪
    、強制罪間有方法、結果之牽連犯關係，應從一重之刑法第三百零四條第一項強
    制罪論處。又強制罪與毀損及逸漏氣體罪間，犯意各別，罪名互異，應予分論併
    罰。起訴書雖認被告乙○○就上開強制罪、毀損罪、漏逸氣體罪與被告戊○○間
    ，有犯意聯絡及行為分擔，惟查被告乙○○邀同被告戊○○係要找老闆丙○○索
    討工資，迭據被告乙○○、戊○○於警訊、偵訊、本院審理中供明在卷，遍查警
    卷、偵卷，並無被告戊○○有與被告乙○○就此部分犯行有犯意聯絡及行為分擔
    之證據，被告乙○○所為上開三罪，應係單獨起意為之，與被告戊○○應非共同
    正犯，併此敘明。爰審酌被告之品行，犯罪之動機、目的、所生之危害、所為嚴
    重破壞社會治安，不思以正當程序索討薪資，手段激烈，觀念偏差，亟待矯治，
    及犯罪後之態度等一切情狀，爰分別量處如主文所示之刑，並定其應執行刑，以
    示懲儆。
三、扣案之橡膠實心軟棒一支，為被告乙○○供強制犯罪所用之物，業經同案被告戊○○於警訊時供明係被告乙○○所有，依刑法第三十八條第一項第二款之規定，
    宣告沒收。至被告戊○○供恐嚇危害安全犯罪所用之尖刀一把，並無證據證明為
    被告乙○○、戊○○所有之物，不予宣告沒收。另被告戊○○所有之鐮刀，並非
    供本件犯罪所用之物，業據被告戊○○供明在卷，不予宣告沒收，附此敘明。
四、原審就被告乙○○所犯毀損罪、漏逸氣體之公共危險罪部分，論罪科刑並無不當
    ，被告上訴否認犯罪為無理由，此部分應予駁回。另乙○○以強暴強取皮夾及現
    金，使丁○○行無義務之事部分，因其係為索債而犯，與需有不法所有意圖之強
    盜罪尚屬有間，已如前所述，該部分應係犯刑法第三百零四條第一項之強制罪，
    原審認該部分係犯刑法第三百三十條第一項之加重強盜罪，並比較該條之新舊規
    定，認應依九十一年一月三十日修正前之舊刑法第三百三十條第一項論處，應有
    未合；另恐嚇罪部分，原審認與其他三罪間犯意各別，應分論併罰。惟強制罪與
    恐嚇罪間有方法結果之牽連犯關係，應從一重之強制罪論處，再與其他二罪定其
    應執行刑，已如前所述，是該部分亦有未洽。被告上訴否認該部分犯罪，雖無理
    由，惟原判決既有上揭不當，爰將原審判決之強盜、恐嚇及定執行刑部分撤銷改
    判，並與前開駁回上訴之部分定其應執行刑。
據上論斷，應依刑事訴訟法三百六十八條、第三百六十九條第一項前段、第二百九十
九條第一項前段、第三百條、刑法第二十八條、第三百零五條、第三百零四條第一項
、第五十五條、第五十一條第五款、第三十八條第一項第二款，罰金罰鍰提高標準條
例第一條前段，判決如主文。
本案經檢察官洪泰文到庭執行職務。
中      華      民      國    九十二    年      十      月     十五     日
                                  台灣高等法院刑事第十七庭
                                      審判長法官  劉  壽  嵩
                                            法官  許  宗  和
                                            法官  許  錦  印
右正本證明與原本無異。
如不服本判決，應於收受送達後十日內向本院提出上訴書狀，其未敘述上訴之理由者
並得於提起上訴後十日內向本院補提理由書（均須按他造當事人之人數附繕本）。
                                          書記官  廖  婷  璇
中      華      民      國    九十二    年      十      月     十五     日
附錄：本案論罪科刑法條全文
中華民國刑法第三百零五條
 (恐嚇危害安全罪)
以加害生命、身體、自由、名譽、財產之事，恐嚇他人致生危害於安全者
，處二年以下有期徒刑、拘役或三百元以下罰金。
中華民國刑法第三百零四條
 (強制罪)
以強暴、脅迫使人行無義務之事或妨害人行使權利者，處三年以下有期徒
刑、拘役或三百元以下罰金。


司法院資訊處製作；財團法人民間司法改革基金會備份。
